臺灣臺中地方法院刑事判決
110年度交簡上字第186號
上  訴  人  臺灣臺中地方檢察署檢察官
被      告  吳明璋



上列上訴人因被告過失傷害案件，不服臺灣臺中地方法院中華民
國110年4月28日110年度交簡字第206號第一審簡易判決（起訴案
號：109年度偵字第32444號），提起上訴，本院第二審合議庭判
決如下：
    主    文
上訴駁回。
吳明璋緩刑貳年，並應向徐雲峰支付如附表所示內容之損害賠償
。
    犯罪事實
一、本案經本院合議庭審理結果，認第一審簡易判決之認事用法
    及量刑均無不當，應予維持，並引用第一審刑事簡易判決書
    記載之事實及理由（如附件），另就證據部分補充「被告  
    吳明璋於本院審理時之自白以及證人即告訴人徐雲峰於本院
    審理時之證述」。
二、檢察官依告訴人徐雲峰請求上訴意旨略以：被告吳明璋於本
    案發生迄今，未盡力彌補告訴人損失，且拒付告訴人之醫療
    費用，惡性重大，難認犯後態度良好，原審判處被告拘役50
    日，量刑實屬過輕，請求撤銷原判決，重新依法為適當之判
    決等語。
三、論罪科刑及駁回上訴之理由： 
(一)按量刑輕重，係屬事實審法院得依職權自由裁量之事項，苟
    已斟酌刑法第57條各款所列情狀而未逾越法定刑度，不得遽
    指為違法（最高法院72年度台上字第6696號、75年度台上字
    第7033號判例參照）。又在同一犯罪事實與情節，如別無其
    他加重或減輕之原因，下級審量定之刑，亦無過重或失輕之
    不當情形，則上級審法院對下級審法院之職權行使，原則上
    應予尊重，亦有最高法院85年度台上字第2446號裁判意旨可
    資參酌。本案原審以被告罪證明確，適用刑事訴訟法第449
    條第2項、第3項，道路交通管理處罰條例第86條第1項，刑
    法第11條前段、第284條前段、第62條前段、第41條第1項前
    段，刑法施行法第1條之1第1項規定，並審酌被告明知未領
    有汽車及機車駕駛執照，竟漠視法規禁令騎乘機車上路，且
    於騎乘機車來往通行時，本應注意行駛至無號誌交岔路口，
    應減速慢行，作隨時停車之準備，竟疏於遵行上開注意義務
    ，貿然駛入本案交岔路口，造成本案事故，致告訴人受有頭
    部擦挫傷、顏面擦挫傷併1公分撕裂傷、下唇1公分撕裂傷、
    牙齒斷裂、四肢擦挫傷、疑似右脛骨骨折、右腳第五指脫位
    及氣胸等傷害，不僅需耗費額外時間、金錢就醫診治，亦對
    日常生活產生相當影響，自應予以非難。又被告於本案判決
    前，因與告訴人就賠償內容等意見不一致，而尚未以和解或
    調解等方式賠償告訴人，足見本案所生損害猶未經被告為相
    當填補，惟考量被告主動向員警表明其為肇事者、坦承犯行
    之犯後態度，且告訴人未暫停讓行駛於幹線道之被告先行亦
    為本案肇事原因，以及被告自陳高中肄業之智識程度、離婚
    、從事物業管理工作、獨居、家庭經濟一般、月收入約新臺
    幣2萬多元之生活狀況等一切情狀，量處被告拘役50日，並
    諭知易科罰金之折算標準，經核，原審判決除漏引刑事訴訟
    法第454條第1項簡易判決應記載事項之規定，應予補充外，
    其認事用法並無違誤，且就量刑部分，顯係以被告之責任為
    基礎，雖原審未及審酌被告於本院審理時，業與告訴人間達
    成和解，且已依約給付部分之賠償金，與原審量刑之基礎略
    有不同，然原審就被告之刑度已從輕量定拘役之刑，且並未
    逾越法定刑度，亦無過重、失輕或裁量權濫用之情形，是以
    縱被告已與告訴人和解並給付部分之賠償金，本院仍認為原
    審判決之量刑並無違法，且尚稱妥適，本院仍予以尊重。至
    檢察官上訴之前揭各項事由，既因被告已與告訴人另成立和
    解且約定分期賠償損害而不存在，所指原判決量刑過輕云云
    ，應無理由，而予駁回。
(二)被告為本案犯行前，固曾因賭博案件，經臺灣高雄地方法院
    以85年度易字第6005號判決判處有期徒刑10月（被告之臺灣
    高等法院被告前案紀錄表誤載為有期徒刑4月），上訴後，
    經臺灣高等法院高雄分院以86年度上易字第1049號判決駁回
    上訴確定，於87年5月2日縮短刑期假釋出監並付保護管束，
    於同年6月27日縮刑期滿未經撤銷，視為執行完畢等情，有
    卷附之上開各判決列印本、臺灣高等法院被告前案紀錄表可
    按（見本院交簡上字卷第55～56頁），其因故意犯罪受有期
    徒刑以上刑之宣告，執行完畢後5年以內未曾再因故意犯罪
    受有期徒刑以上刑之宣告，且被告之本案犯行又屬過失犯罪
    ，並非故意犯罪，符合刑法第74條第1項第2款緩刑宣告之法
    定要件，而其已與被害人達成和解且給付部分之賠償金額，
    其餘款項，則分期給付，而告訴人亦表示願意給予被告緩刑
    之機會（見本院交簡上字卷第100頁），是本院認被告就本
    案所處之刑，以暫不執行為適當，依刑法第74條第1項第2款
    規定，諭知緩刑2年，以啟自新。惟為督促被告於受緩刑宣
    告後能依約履行和解條件，爰依刑法第74條第2項第3款規定
    ，同時諭知被告應於緩刑期內依附表所載內容給付與告訴人
    損害賠償金額，若被告不履行前揭條件及負擔，且情節重大
    ，告訴人得向檢察官陳報，經檢察斟酌情節後，認原宣告之
    緩刑難收其預期效果，而有執行刑罰之必要者，得依刑法第
    75條之1第1項第4款規定，聲請法院撤銷其緩刑宣告，附此
    敘明。
據上論斷，應依刑事訴訟法第455條之1第1項、第3項、第373條
、第368條，刑法第74條第1項第2款、第2項第3款，判決如主文
。   
本案經檢察官黃政揚提起公訴，檢察官李濂、葉芳如到庭執行職
務。
中　　華　　民　　國　 110　　年　　10　　月　　18　　日
                    刑事第八庭  審判長法  官  高思大
                  　　　　　　　　　　法  官  王靖茹
                  　　　　　　　　　　法  官  江文玉
以上正本證明與原本無異。
不得上訴。
                                      書記官  黃聖心
中　　華　　民　　國　 110　　年　　10　　月　　19　　日
附錄論罪科刑法條：
【中華民國刑法第284條】
因過失傷害人者，處1年以下有期徒刑、拘役或10萬元以下罰金
；致重傷者，處3年以下有期徒刑、拘役或30萬元以下罰金。

附表：
本院110年度交簡上字第186號和解筆錄內容 被告吳明璋願給付被害人徐雲峰新臺幣（下同）拾萬元，給付方式如次：110年9月27日已給付現金伍萬元（業已給付）；其餘伍萬元部分，自110年10月25日起，於每月25日以前給付壹萬元，至清償完畢時為止。 
附件：
臺灣臺中地方法院刑事簡易判決　　　　110年度交簡字第206號
公　訴　人　臺灣臺中地方檢察署檢察官
被　　　告　吳明璋
上列被告因過失傷害案件，經檢察官提起公訴（109年度偵字第3
2444號），嗣被告於本院準備程序自白犯罪（110年度交易字第6
1號），經本院合議庭裁定由受命法官獨任逕以簡易判決處刑，
判決如下：
    主  文
吳明璋機車駕駛人，無駕駛執照駕車而過失傷害人，處拘役伍拾
日，如易科罰金，以新臺幣壹仟元折算壹日。
    犯罪事實及理由
一、犯罪事實：吳明璋未領有汽車及機車駕駛執照，竟於民國10
    9年1月18日下午，騎乘車牌號碼000-000號普通重型機車，
    沿臺中市北屯區（下同）河北路由北往南方向行駛，於同日
    下午5時54分許，行駛至河北路與安順二街之無號誌交岔路
    口（下稱本案交岔路口）前，本應注意機車行經無號誌交岔
    路口，應減速慢行，作隨時停車之準備，而依當時天候晴、
    夜間有照明、柏油路面乾燥且無缺陷、道路無障礙物且視距
    良好等狀況，並無不能注意情事，竟疏未注意及此，貿然駛
    入本案交岔路口，適徐雲峰騎乘車牌號碼000-000號普通重
    型機車，沿安順二街由東往西方向行駛至本案交岔路口，亦
    疏未注意支線道車應暫停讓幹線道車先行，上開兩部機車因
    而發生碰撞（徐雲峰涉嫌過失傷害罪嫌部分，業經臺灣臺中
    地方檢察署檢察官為不起訴處分），致徐雲峰人、車倒地，
    受有頭部擦挫傷、顏面擦挫傷併1公分撕裂傷、下唇1公分撕
    裂傷、牙齒斷裂、四肢擦挫傷、疑似右脛骨骨折、右腳第五
    指脫位及氣胸等傷害。吳明璋於肇致上開交通事故後，經救
    護人員送往中國醫藥大學附設醫院就醫，並於有偵查權限之
    公務員發覺前，主動向據報前往醫院處理之員警表明其為肇
    事者，自首而接受裁判。案經徐雲峰訴由臺灣臺中地方檢察
    署檢察官偵查後起訴。
二、證據名稱：
(一)被告吳明璋於本院訊問、準備程序之自白（本院交易卷第43
    頁、本院交簡卷第20頁）。
(二)證人即告訴人徐雲峰於警詢、偵詢之證述（發查卷第19至25
    頁、他卷第18至19頁）。
(三)員警職務報告書、臺中市政府警察局交通事故補充資料表、
    、道路交通事故初步分析研判表及肇事人自首情形紀錄表、
    臺中市政府警察局第五分局道路交通事故現場圖及調查報告
    表、臺中市政府警察局第五分局交通分隊處理道路交通事故
    談話紀錄表、中國醫藥大學附設醫院診斷證明書、車牌號碼
    000-000號及YJS-519號之車輛詳細資料報表、本案事故現場
    及車損照片、道路監視器錄影畫面截圖、證號查詢汽車駕駛
    人資料、證號查詢機車駕駛人資料（發查卷第27、31至35、
    41至45、49至85頁、他卷第39、40頁、本院交簡字卷第13、
    15頁）。
(四)又按汽車、機車行至無號誌或號誌故障而無交通指揮人員指
    揮之交岔路口，支線道車應暫停讓幹線道車先行。未設標誌
    、標線或號誌劃分幹、支線道者，少線道車應暫停讓多線道
    車先行；車道數相同時，轉彎車應暫停讓直行車先行；同為
    直行車或轉彎車者，左方車應暫停讓右方車先行。但在交通
    壅塞時，應於停止線前暫停與他方雙向車輛互為禮讓，交互
    輪流行駛，道路交通安全規則第102條第1項第2款定有明文
    。基此，駕駛人行駛至設有標誌、標線或號誌劃分幹、支線
    道之無號誌交岔路口時，應當遵行支線道車暫停讓幹線道車
    先行之交通注意義務，至上開規定所揭示左方車應暫停讓右
    方車先行之交通注意義務，則係適用於行駛至未劃分幹、支
    線道，且車道數相同之無號誌交岔路口之情形。再按讓路線
    ，用以警告車輛駕駛人前有幹線道應減速慢行，或停車讓幹
    線道車先行。視需要設於支線道之路口，或讓路標誌將近之
    處，在雙車道路面上，依遵行方向設於右側道之中心部位。
    本標線線型為白色倒三角形，如路口未設行人穿越道線，則
    加繪兩條平行白虛線，間隔三十公分，線段長六十公分，線
    寬三十公分，間距四十公分，道路交通標誌標線號誌設置規
    則第172條第1項可資參照。經查，細觀卷附之道路交通事故
    現場圖及案發現場照片，本案告訴人行駛之安順二街，在接
    近本案交岔路口處之路面劃有「讓路線」，是依前揭規定，
    本案交岔路口顯為設有標線劃分幹、支線道之無號誌交岔路
    口，則告訴人既係行駛至本案交岔路口之支線道車，卻駛入
    本案交岔路口與沿河北路行駛之被告機車（幹線道車）發生
    碰撞，堪認不論告訴人於進入本案交岔路口前有無減速、暫
    停，均須就本案事故擔負疏未注意其應暫停讓幹線道車先行
    之過失，參以臺中市政府警察局亦研判本案告訴人有未依規
    定讓車乙情，有前開道路交通事故初步分析研判表在卷可參
    ，益徵本案告訴人有支線道車未暫停讓幹線道車先行之過失
    行為無訛。至公訴意旨認告訴人就本案事故之過失態樣為左
    方車未暫停讓右方車先行，容有誤會。另告訴人此一過失行
    為，無礙於本案被告有前揭未減速慢行作隨時停車準備之過
    失行為認定，均附此敘明。
三、核被告所為，係犯道路交通管理處罰條例第86條第1項、刑
    法第284條前段之機車駕駛人無駕駛執照駕車而過失傷害人
    罪。又上開機車駕駛人無駕駛執照駕車而過失傷害人罪，係
    適用道路交通管理處罰條例第86條第1項規定，變更刑法第2
    84條前段過失傷害罪之基本犯罪類型，並加重處罰，而成為
    另一獨立罪名，屬於刑法分則加重之性質（最高法院99年度
    台非字第198號判決意旨參照）；惟因上開罪名並無獨立之
    法定本刑，是其刑度應先依刑法第284條前段規定定之，再
    依道路交通管理處罰條例第86條第1項規定，加重其刑。
四、被告於肇事後經救護人員送往醫院就醫，並於有偵查犯罪權
    限之公務員尚未發覺本案係何人犯罪前，主動向據報前往醫
    院處理之臺中市政府警察局第五分局第五交通分隊員警表明
    其為肇事者，而接受裁判，有前揭道路交通事故肇事人自首
    情形紀錄表在卷可參，核與自首之要件相符，審酌本案係過
    失犯行，較無被告憑恃自首減刑以遁飾犯罪惡性之疑慮，爰
    依刑法第62條前段減輕其刑，並與前揭依道路交通管理處罰
    條例第86條第1項規定加重部分，先加後減之。
五、爰以行為人之責任為基礎，審酌被告明知未領有汽車及機車
    駕駛執照，竟漠視法規禁令騎乘機車上路，且於騎乘機車來
    往通行時，本應注意行駛至無號誌交岔路口，應減速慢行，
    作隨時停車之準備，竟疏於遵行上開注意義務，貿然駛入本
    案交岔路口，造成本案事故，致告訴人受有如犯罪事實欄所
    載之傷害，不僅需耗費額外時間、金錢就醫診治，亦對日常
    生活產生相當影響，自應予以非難。又被告於本案判決前，
    因與告訴人就賠償內容等意見不一致，而尚未以和解或調解
    等方式賠償告訴人，足見本案所生損害猶未經被告為相當填
    補，惟考量被告主動向員警表明其為肇事者、坦承犯行之犯
    後態度，且告訴人未暫停讓行駛於幹線道之被告先行亦為本
    案肇事原因，以及被告自陳高中肄業之智識程度、離婚、從
    事物業管理工作、獨居、家庭經濟一般、月收入約新臺幣2
    萬多元之生活狀況（本院交易卷第44頁）等一切情狀，量處
    如主文所示之刑，並諭知易科罰金之折算標準，以示懲儆。
    六、依刑事訴訟法第449條第2項、第3項，道路交通管理處
    罰條例第86條第1項，刑法第11條前段、第284條前段、第62
    條前段、第41條第1項前段，刑法施行法第1條之1第1項，逕
    以簡易判決處刑如主文。
七、如不服本判決，得自收受送達判決書之日起20日內，向本院
    提出上訴書狀（應付繕本），上訴於管轄之本院合議庭。
本案經檢察官黃政揚提起公訴，檢察官林煒容到庭執行職務。
中    華    民    國   110    年    4     月    28    日
                  刑事第五庭  法  官  蔡宗儒
以上正本證明與原本無異。
如不服本判決，應於收受送達後20日內向本院提出上訴書狀（應
附繕本）。
告訴人或被害人如不服判決，應備理由具狀向檢察官請求上訴，
上訴期間之計算，以檢察官收受判決正本之日起算。
                              書記官  潘瑜甄
中    華    民    國   110    年    4     月    28    日